【裁判字號】    97,訴,374
【裁判日期】    971225
【裁判案由】    返還租賃土地等
【裁判全文】
臺灣苗栗地方法院民事判決               97年度訴字第374號
原      告  丙○○
                        號
            乙○○
被      告  甲○○
上列當事人間請求返還租賃土地等事件，本院於民國97年12月11
日言詞辯論終結，判決如下：
    主  文
被告應將坐落苗栗縣大湖鄉○○段第一七八、一七八之一地號土
地騰空遷讓返還原告，並自民國九十七年一月一日起，至騰空遷
讓返還上開二筆土地之日止，按年給付原告新臺幣玖拾萬元。
訴訟費用由被告負擔。
    事實及理由
壹、程序方面：
    按訴狀送達後，原告固不得將原訴變更或追加他訴，但請求
    之基礎事實同一者、不甚礙被告之防禦及訴訟之終結者、被
    告於訴之變更追加無異議，而為本案之言詞辯論者，不在此
    限，民事訴訟法第255 條第1 項第2 款、第7 款、第2 項分
    別定有明文。原告丙○○於起訴時原請求：被告應將坐落苗
    栗縣大湖鄉○○段第178 、178-1 地號土地騰空遷讓返還原
    告，並自民國97年1 月1 日起，至遷讓返還上開2 筆土地之
    日止，按月給付原告新臺幣（下同）7 萬5 千元；嗣於本院
    審理中追加乙○○為原告，其訴之聲明部分變更為如主文第
    1 項所示，核其變更及追加前後所主張之基本原因事實及請
    求權基礎相同，原訴訟資料及證據方法均得以繼續援用，對
    於被告防禦權之行使及訴訟之終結均無妨礙，且被告對於原
    告之追加變更亦無異議而為本案之言詞辯論，是原告上開追
    加及訴之聲明變更部分，核與前揭法條規定相符，應予准許
    ，合先敘明。
貳、實體方面：
一、原告主張：坐落苗栗縣大湖鄉○○段178 地號、面積4,015.
    38平方公尺之土地為原告丙○○所有，同段178-1 地號、面
    積3,330.46平方公尺之土地則為原告乙○○所有，被告於95
    年8 月9 日與原告2 人簽訂土地租賃契約書，向原告2 人承
    租系爭2 筆土地，約定其就上開2 筆土地之使用範圍分別為
    1,000 平方公尺、2,000 平方公尺，租賃期間自95年12月25
    日起至115 年12月25日止，年租金為45萬元，並應於每年1
    月15日繳納租金，如有租金不付或不能兌領租金支票之情事
    時，視同被告違約，原告得無條件收回土地及其地上物；嗣
    被告於96年5 月1 日，另向原告丙○○承租系爭178 地號土
    地之其餘面積部分，租賃期限與系爭租約相同，增加面積後
    之總租金為每年90萬元。詎被告積欠97年度之租金並未給付
    ，經原告以存證信函催告被告限期交付，惟仍未獲置理，爰
    依租賃契約之法律關係，請求被告騰空返還系爭2 筆土地，
    及自97年1 月1 日起至遷讓返還系爭2 筆土地之日止，按年
    給付原告90萬元之租金等語；並聲明如主文第1 項所示。
二、被告則以：其向原告2 人承租系爭2 筆土地，係欲在土地上
    建造溫泉會館使用，但嗣經苗栗縣政府否准設立溫泉會館，
    故其同意騰空返還系爭2 筆土地予原告，然不同意給付原告
    積欠之97年度租金等語，資為抗辯；並聲明：駁回原告之訴
    。
三、原告主張兩造訂定前揭租賃契約及被告積欠租金等事實，業
    據其提出與所述相符之土地租賃契約書、存證信函影本各1
    份為證，並為被告所是認無訛，應堪信為真實。
四、按當事人於言詞辯論時為訴訟標的之捨棄或認諾者，應本於
    其捨棄或認諾為該當事人敗訴之判決；民事訴訟法第384 條
    定有明文。本件被告對於原告訴請騰空返還系爭2 筆土地之
    主張，於本院97年11月11日言詞辯論期日當庭認諾，為同意
    返還土地之意思表示，依上揭法條規定，就原告請求被告騰
    空遷讓返還系爭2 筆土地部分，應予准許，爰就此為被告敗
    訴之判決。
五、次按承租人應依約定日期，支付租金；承租人租金支付有遲
    延者，出租人得定相當期限，催告承租人支付租金，如承租
    人於其期限內不為支付，出租人得終止契約；承租人因自己
    之事由，致不能為租賃物全部或一部之使用、收益者，不得
    免其支付租金之義務；民法第439 條前段、第440 條第1 項
    、第441 條分別定有明文。兩造於上開租賃契約中訂有租金
    數額及給付時間之約定，被告自應按期給付租金，而原告2
    人主張被告自96年12月25日以後，即未再給付97年度租金之
    事實，為被告所自承在卷，其雖辯稱承租系爭2 筆土地，係
    欲在土地上建造溫泉會館使用，但嗣經苗栗縣政府否准設立
    溫泉會館，故不願給付所積欠之租金云云，惟查：系爭租賃
    契約第5 條雖載明被告承租土地之目的在於經營溫泉休閒農
    場或民宿營業使用，並約定原告應提供協助設立及申請建築
    執照、使用執照所需之一切文件，然並未約定倘上開溫泉休
    閒農場或民宿無法獲准設立時得以拒絕給付租金或終止契約
    ，被告於承租系爭2 筆土地時，應自行評估得否達成上開設
    立溫泉農場之目的，及無法設立時之風險，不能將無法達成
    承租目的時之租金風險轉嫁由出租人承擔，是依前揭法條及
    系爭租賃契約之約定，縱使被告所述為真，仍有給付租金之
    義務，不得以此作為拒絕給付租金之理由，被告前揭所辯並
    非可採。被告於占有原告土地期間，既仍獲有相當於土地租
    金之不當得利，則原告依據租賃契約之法律關係，請求被告
    給付自97年1 月1 日起，至騰空返還系爭2 筆土地之日止，
    按年給付90萬元之約定租金，亦有理由，應予准許。
六、本件事證已臻明確，兩造所提其餘攻擊防禦方法及證據經審
    酌之後，核與判決結果不生影響，爰不一一論述，附此敘明
    。
七、訴訟費用負擔之依據：民事訴訟法第78條。
中    華    民    國    97    年    12    月    25    日
                  民事庭法  官  邱光吾
以上正本係照原本作成
如對本判決上訴，須於判決送達後20日內向本院提出上訴狀
                        書記官  葉燕蓉
中    華    民    國    97    年    12    月    25    日


司法院資訊處製作；財團法人民間司法改革基金會備份。
